臺灣新北地方法院刑事附帶民事訴訟判決
111年度附民字第455號
原      告  劉東穎

被      告  麥五昱
上列被告因妨害公務等案件（111 年度易字第236 號），經原告
提起附帶民事訴訟，請求損害賠償，本院於民國111 年6月2日言
詞辯論終結，判決如下：
    主  文
被告應給付原告新臺幣10,000元，及自民國111 年4 月12日起至
清償日止，按週年利率百分之5 計算之利息。
原告其餘之訴及假執行之聲請均駁回。
本判決原告勝訴部分得假執行。但被告如以新臺幣10,000 元為
原告預供擔保，得免為假執行。
    事實及理由
一、原告主張略以：
    被告麥五昱於民國110年12月9日12時22分許前某時起，將其
    駕駛之車牌號碼號BLA-8598號自用小客車（下稱本案自小客
    車），違規停放在新北市○○路0段00號前之公車專用停車格
    內，適有新北市政府警察局土城分局金城派出所警員即原告
    劉東穎執行勤區查察勤務而行經上址，於對被告告知前述交
    通違規行為後，即依法製作舉發違反道路交通管理事件通知
    單，被告因而心生不滿，竟基於當場侮辱公務員、公然侮辱
    之犯意，於不特定人得以共聞共見之情況下，當場以「靠北
    （爸）」(臺語發音）之語辱罵依法執行職務之原告，足以
    貶損原告之人格、名譽與社會評價，故請求被告負損害賠償
    責任，並聲明：被告應給付原告新臺幣（下同）70,000元及
    自起訴狀繕本送達翌日起至清償日止，按週年利率百分之5 
    計算之利息。願供擔保，請准宣告假執行。
二、被告則以：
    我覺得原告請求太多，我認為頂多賠償5,000元，超過部分
    請法院駁回等語，資為抗辯。
三、法院之判斷：
  ㈠按附帶民事訴訟之判決，應以刑事訴訟判決所認定之事實為
    據，刑事訴訟法第500 條前段定有明文。本件原告主張之上
    開事實，業據本院111 年度易字第236 號刑事判決判處被告
    於公務員依法執行職務時，當場侮辱，處拘役30日，如易科
    罰金，以1,000元折算1 日在案，此有該案刑事判決在卷可
    按，依前揭規定，自應以該案刑事判決所認定之犯罪事實為
    本件判決之事實依據，合先敘明。
  ㈡按因故意或過失，不法侵害他人之權利者，負損害賠償責任
    。不法侵害他人之身體、健康、名譽、自由、信用、隱私、
    貞操，或不法侵害其他人格法益而情節重大者，被害人雖非
    財產上之損害，亦得請求賠償相當之金額。民法第184 條第
    1 項前段、第195 條第1 項前段分別定有明文。又按慰撫金
    之賠償須以人格權遭遇侵害，使精神上受有痛苦為必要，其
    核給之標準與財產上損害之計算不同，然非不可斟酌雙方身
    分、資力與加害程度，及其他各種情形核定相當之數額。經
    查，本件被告以上開言語對原告於依法執行職務時當場侮辱
    ，使原告名譽及人格等權利受有損害，業已審認如前，足見
    被告侵害原告名譽及人格之情節重大，揆諸前揭說明，原告
    本於侵權行為之法律關係，請求被告賠償精神上之損害，於
    法即屬有據。本院審酌被告之動機、手段及原告名譽等因而
    受損及精神上所受痛苦之程度，並參以原告大學畢業，職業
    為警員，月薪約5萬元；被告大學畢業，在中科院工作，月
    薪約4、5萬元，及兩造之財產狀況情形，有稅務電子閘門財
    產所得調件明細表在卷可參，衡諸兩造之身分、地位、經濟
    狀況等一切情狀，認原告請求精神慰撫金70,000元，尚屬過
    高，應酌減為10,000 元為適當。
  ㈢綜上所述，原告依侵權行為之法律關係，請求被告給付10,00
    0 元及自刑事附帶民事起訴狀繕本送達翌日即111 年4 月12
    日起至清償日止，按週年利率5%計算之利息部分，為有理由
    ，應予准許；逾此部分之請求，為無理由，應予駁回。
  ㈣末按民事訴訟法關於假執行之規定，於附帶民事訴訟準用之
    ；而所命給付之金額或價額未逾50萬元之判決，應依職權宣
    告假執行；法院得依聲請或依職權，宣告被告預供擔保，或
    將請求標的物提存而免為假執行，刑事訴訟法第491 條第10
    款、民事訴訟法第389 條第1 項第5 款、第392 條第2 項亦
    有明定。本件命被告應給付之金額既未逾50萬元，應依職權
    宣告假執行，並依職權宣告被告如預供擔保，得免為假執行
    。至原告敗訴部分，其假執行之聲請，即失其依據，應併予
    駁回。
四、據上論結，原告之訴為一部有理由、一部無理由，依刑事訴
    訟法第502 條、第491 條第10款，民事訴訟法第389條第1 
    項第5 款、第392 條第2 項，判決如主文。
中    華    民    國   111    年    6    月    30    日
                  刑事第十七庭  法  官  黃俊雯
上列正本證明與原本無異。
如不服本判決，應於送達後20日內敘明上訴理由，向本院提出上
訴狀，上訴於本院第二審合議庭 (應附繕本) 。其未敘述上訴理
由者，應於上訴期間屆滿後20日內向本院補提理由書「切勿逕送
上級法院」。
                                書記官  游斯涵
中    華    民    國   111    年    6    月    30    日